臺灣花蓮地方法院民事裁定
111年度消債更字第33號
聲  請  人  
即債務人    鄭立輝  
上列當事人因消費者債務清理事件聲請更生，本院裁定如下：
    主  文
債務人鄭立輝自民國111年11月3日上午10時起開始更生程序。
命司法事務官進行本件更生程序。
    理  由
一、按債務人不能清償債務或有不能清償之虞，且無擔保或無優
    先權之本金及利息債務總額未逾新臺幣（下同）1,200萬元
    者，於法院裁定開始清算程序或宣告破產前，得向法院聲請
    更生；債務人對於金融機構負債務者，在聲請更生或清算前
    ，應向最大債權金融機構請求協商債務清償方案，或向其住
    、居所地之法院或鄉、鎮、市、區調解委員會聲請債務清理
    之調解，消費者債務清理條例第3條、第42條第1項、第151
    條第1項分別定有明文；又法院開始更生程序之裁定，應載
    明其年、月、日、時，並即時發生效力；法院裁定開始更生
    或清算程序後，得命司法事務官進行更生或清算程序；必要
    時，得選任律師、會計師或其他適當之自然人或法人一人為
    監督人或管理人，同條例第45條第1項、第16條第1項亦有明
    文。
二、聲請意旨略以：聲請人鄭立輝有無擔保或無優先權之債務合
    計1,379,049元，為清理債務，向本院聲請就協商債務清償
    方案與其債權人等進行調解，惟因聲請人遲到而致調解不成
    立；聲請人未經法院裁定開始清算程序或宣告破產，爰聲請
    更生，並提出擬以任職維修電路臨時工之月薪22,800元，及
    每月身障補助5,056元，扣除其最低生活費、父母扶養費，
    以6年間每月2,242元、共計72期之更生方案。
三、經查：
　㈠債務人前依消債條例第151條第1項規定，向本院聲請債務清
    理前置調解，嗣調解不成立，而聲請本件更生，有本院111
    年度司消債調字第83號調解不成立證明書在卷可參。是本院
    應綜合其目前全部收支及財產狀況，評估其是否已達不能維
    持最低生活條件，而有同條例第3條明文「不能清償債務或
    有不能清償之虞」情形。
　㈡聲請人主張上開事實，有聲請人財產及收入狀況說明書、債
    權人清冊、財團法人金融聯合徵信中心查詢當事人綜合信用
    報告回覆書、財政部北區國稅局花蓮分局109年度、110年度
    綜合所得稅各類所得資料清單、全國財產稅總歸戶財產查詢
    清單、勞保、職保被保險人投保資料表、存摺封面暨內頁影
    本、存款交易明細、薪資單、收入切結書、戶籍謄本、身障
    手冊影本為憑，並經本院依職權調取本院111年度司消債調
    字第83號卷宗核閱無誤，堪信為真。
　㈢按債務人必要生活費用，以最近一年衛生福利部或直轄市政
    府所公告當地區每人每月最低生活1.2倍定之；受扶養者之
    必要生活費用，準用前項規定計算基準數額，並依債務人依
    法應負擔扶養義務之比例認定之，為同條例第64條之2第1項
    、第2項明文。聲請人未提出相關單據說明其每月必要支出
    ，則按衛生福利部110年11月4日公告之111年度台灣省每人
    每月最低生活費14,230元，其1.2倍即為17,076元，以此作
    為聲請人及其扶養人等每月生活必要支出之計算；另查聲請
    人雙親名下僅有其父所有2003年出廠、今幾無殘值之車輛一
    台，且均無固定收入及他項補助，有其雙親各別全國財產稅
    總歸戶財產查詢清單、110年度綜合所得稅各類所得資料清
    單為憑，而主張須與兄弟姊妹分攤扶養雙親費用各占比四分
    之一，即8,538元，合於法定標準、比例之計算，是聲請人
    每月必要支出合計為25,614元，堪認聲請人主張個人必要生
    活及扶養費用支出金額應屬適當。
　㈣而依聲請人現積欠債務為1,379,049元，如依前述其收支情形
    及所擬定之更生還款計畫，需歷經將近52年始能清償完畢；
    聲請人為78年3月生，迄其法定勞工退休年齡尚有31年餘；
    考量聲請人領有中度身心障礙手冊、聲請更生本應撙節度日
    及如前述所擬定更生還款計畫、無其他特殊必要額外支出及
    其證明等情，若使聲請人依其現為維修電路臨時工之工作能
    力及條件、身心障礙人士之健康狀況，以清償全部債務，確
    有欠缺清償能力且就其已屆清償期、或已受請求債務之全部
    或主要債務，客觀上可預見處於通常且繼續的不能清償之狀
    態，而屬有不能清償債務之虞者。
四、聲請人即債務人係一般消費者，未從事營業活動，依其全部
    收支及財產狀況，固有如聲請意旨所述債務情形，且業於聲
    請更生前向本院聲請前置調解不成立有如前述；聲請人無擔
    保或無優先權之債務總額未逾1,200萬元，亦未經法院裁定
    開始清算程序或宣告破產，另有本院依職權查閱如卷附之聲
    請人入出境資訊、法務部高額壽險資訊連結作業結果，再依
    卷內資料核無同條例第6條第3項、第8條或第46條各款所定
    駁回更生聲請之事由存在，則聲請人聲請更生，應予准許，
    並依上開規定命司法事務官進行本件更生程序。爰裁定如主
    文。
五、債務人於更生程序開始後，應禁止貪圖享受、節制慾望，避
    免支出與其收入顯不相當之不必要花費，並提出足以為債權
    人會議可決或經法院認為公允之更生方案供為採擇，而司法
    事務官於進行本件更生程序、協助債務人提出更生方案時，
    亦應依社會常情及現實環境衡量債務人之償債能力，並酌留
    其生活上應變所需費用，進而協助債務人擬定允當之更生方
    案，始符消費者債務清理條例重建債務人經濟生活之立法目
    的，附此敘明。　　
中　　華　　民　　國　　111 　年　　11　　月　　2 　　日
                        臺灣花蓮地方法院消債法庭
　　　　　　　　　          法      官　沈培錚  
上為正本係照原本作成。
本件不得抗告。
中　　華　　民　　國　　111 　年　　11　　月　　2 　　日
                    　　　　書　記　官　黃慧中